【裁判字號】    97,上訴,690
【裁判日期】    970507
【裁判案由】    誣告
【裁判全文】
臺灣高等法院臺中分院刑事判決         97年度上訴字第690號
上  訴  人
即  被  告  甲○○
選任辯護人  盧永和  律師
上列上訴人因誣告案件，不服臺灣臺中地方法院96年度訴字第
4065號中華民國97年1月8日第一審判決（起訴案號：臺灣臺中
地方法院檢察署95年度偵字第24689號），提起上訴，本院判決
如下：
    主  文
上訴駁回。
    事  實
一、甲○○係永峰國際影音有限公司（下稱永峰公司）所委任之
    刑事案件告訴代理人，其明知忠一電腦有限公司（下稱忠一
    公司）、百事達國際有限公司臺中美村分公司（下稱百事達
    美村分公司）、遊戲護照資訊社等3店家內所陳列販售之「
    火鳥」、「新娘18歲」、「愛來了哈比」、「我的黑幫女友
    」、「走向暴風」、「大清官」、「愛在哈佛」等DVD視聽
    光碟，均為永峰公司所授權製作俗稱正版之合法重製物，竟
    仍於民國（下同）95年6月27日前往臺中市警察局第六分局
    ，向員警劉廷華、李中皓等人誣指：上開店內有陳列販賣盜
    版光碟，且伊已有事先在上開店家內購得前述之視聽光碟，
    確定為盜版光碟無訛，訴請員警前往查緝等語，而員警即依
    其供述，由甲○○先後帶同員警，於：(1)、同日晚上7時35
    分許，前往遊戲護照資訊社店內執行搜索，扣得「火鳥」
    DVD視聽光碟2套、「新娘18歲」DVD視聽光碟1套，並查獲丙○○在場販賣而以現行犯予以逮捕。(2)、同日晚上7時45 分
    許，前往忠一公司店內執行搜索，扣得「火鳥」、「新娘18
    歲」DVD視聽光碟各1套，並查獲丁○○在場販賣而以現行犯
    予以逮捕。(3)、同日晚上8時35分許，前往百事達美村分公
    司店內執行搜索，扣得「愛來了哈比」DVD視聽光碟2套、「
    我的黑幫女友」DVD視聽光碟5套、「走向暴風」DVD視聽光
    碟2套、「大清官」DVD視聽光碟3套、「新娘18歲」DVD視聽
    光碟1套、「愛在哈佛」DVD視聽光碟1套，共計14套，並查
    獲戊○○在場販賣而以現行犯予以逮捕。嗣甲○○明知上述
    所查扣之「火鳥」、「新娘18歲」等DVD視聽光碟，均為永
    峰公司所授權製作之合法重製物，竟分別基於意圖使丙○○
    、丁○○及戊○○受刑事處分之故意，捏造該上開扣案光碟
    為盜版光碟之事實，並均出具不實之鑑識證明書，向員警劉
    廷華、李中皓等人誣指丙○○、丁○○、戊○○販賣盜版重
    製光碟等情而為申告，致該管之員警乃分別將丙○○、丁○○及戊○○等人以涉嫌違反著作權法罪嫌，隨案解送至臺灣
    臺中地方法院檢察署進行刑事偵查程序。嗣經該署檢察官偵
    辦丁○○所涉違反著作權法案件過程，因而查悉上情。
二、案經臺灣臺中地方法院檢察署檢察官自動檢舉偵查起訴。
    理  由
一、程序方面：
    按被告以外之人（包括證人、鑑定人、告訴人、被害人及共
    同被告等）於審判外之陳述雖不符刑事訴訟法第159條之1至
    之4等四條之規定，而經當事人於審判程序同意作為證據，
    法院審酌該言詞陳述或書面陳述作成時之情況，認為適當者
    ，亦得為證據；當事人、代理人或辯護人於法院調查證據時
    ，知有刑事訴訟法第159條第1項不得為證據之情形，而未於
    言詞辯論終結前聲明異議者，視為有前項之同意，同法第
    159條之5定有明文。本件證人丙○○、丁○○、楊雅舒及證
    人劉俊欽、趙益人、黃翊證、張俊勝、李中皓及萬昭忠分別
    於警詢或偵查中所為之證述，及其等提出之書面證據雖均屬
    於審判外之陳述，為傳聞證據，查無符合同法第159條之1至
    之4等前四條之情形，其等所為之上開警詢、偵查筆錄或文
    書內容，業經本院審理時予以提示並告以要旨，且各經檢察
    官、辯護人及被告等人表示意見。當事人或辯護人已知上述
    筆錄乃傳聞證據，且均未於言詞辯論終結前對該等筆錄內容
    異議，依上開規定，是其等於警詢或偵查之證言或文書內容
    已擬制同意其有證據能力，本院審酌上開筆錄及文書作成時
    ，出於人等自由意識所陳述，無不當取供之情形，認為以之
    作為本案之證據亦屬適當，是其等於警詢或偵查筆錄之證言
    ，或文書內容自具有證據能力）。
二、訊據上人即被告甲○○（下稱被告）對於上開事實坦認不諱
    ，其於原審則矢口否認有何誣告之犯行，並辯稱：伊向警察
    提出告訴時係針對上開光碟之海報提出侵害美術著作之告訴
    ，伊並無誣告行為云云。經查：
  (一)被告於95年6月27日以永峰公司代理人身分，向臺中市警察
    局第六分局劉廷華、李中皓員警，對案外人丙○○（當時任
    職於遊戲護照資訊社）、丁○○（當時任職於忠一公司）、
    戊○○（當時任職於百事達美村分公司）提出渠等違反著作
    權法第87條第2款、第91條、92條或93條之罪嫌。被告並於
    ：(1)同日晚上7時35分許，帶同警員前往遊戲護照資訊社之
    店內搜索，扣得「火鳥」DVD視聽光碟2套、「新娘18歲」
    DVD視聽光碟1套，並查獲丙○○在場販賣，為現行犯予以逮
    捕。(2)於同日晚上7時45分許，帶同警員前往忠一電腦有限
    公司之店內搜索，扣得「火鳥」DVD視聽光碟1套、「新娘18
    歲」DVD視聽光碟1套，並查獲丁○○在場販賣，為現行犯予
    以逮捕。(3)於同日晚上8時35分許，帶同警員前往百事達國
    際有限公司臺中美村分公司之店內搜索，扣得「愛來了哈比
    」DVD視聽光碟2套、「我的黑幫女友」DVD視聽光碟5套、「
    走向暴風」DVD視聽光碟2套、「大清官」DVD視聽光碟3套、
    「新娘18歲」DVD視聽光碟1套、「愛在哈佛」DVD視聽光碟1
    套，並查獲戊○○在場販賣，為現行犯予以逮捕。然而，上
    開扣案之DVD視聽光碟，均為永峰公司所製造，並由佳穎影
    音科技有限公司向該公司所購買之光碟，再由丙○○、丁○○、戊○○所任職之公司輾轉買受。上開各情為被告所不否
    認，且有證人丁○○、劉俊欽、趙益人、萬昭忠於偵查中之
    供述暨所提出之送貨單、出貨單、經銷協議書、統一發票、
    訂購單、合約書、發貨單等憑證影本；證人萬昭忠提出之光
    碟5組；證人戊○○、黃翊証、張俊勝於偵查中之供述暨所
    提出之寄賣報表、送貨單、驗收單明細表、切結書、支票、
    發貨單等憑證影本；證人丙○○、劉俊欽、趙益人於偵查中
    之供述暨所提出之訂購單、送貨單、經銷協議書、出貨單、
    統一發票等憑證影本等資料，附於臺灣臺中地方法院檢察署
    95年度偵字第15516、15517、15519號偵查卷影本可稽。而
    丁○○、丙○○、戊○○3人業經臺灣臺中地方法院檢察署
    分別不予起訴，有臺灣臺中地方法院檢察署上開案號不起訴
    處分書附卷足憑。
  (二)被告雖於原審辯稱：95年6月27日伊提出告訴當時是針對美
    術著作提出告訴，而非是針對盜版光碟，至於鑑識證明書針
    對盜版光碟乃是因為伊誤載所致云云。然而：
  (1)被告於上開刑事告訴中均提出鑑識證明書為證，並具狀告訴
    ，有臺中市警察局第六分局中分六警偵字第0950032953、00
    00000000、0000000000號警卷所附告訴代理人警詢筆錄、刑
    事告訴狀、鑑識證明書等資料附卷可證。由上開被告於警局
    當場所出具之3紙鑑識證明書，其鑑識結論中均載明：「1.
    所有盜版品皆非本公司授權製造工廠所生產。2.所有盜版品
    外觀或造型，皆無標示合法的光碟識別碼字樣及版權公司等
    。鑑定結論：所有扣案光碟應皆為盜版品無誤。」。又由被
    告95年6月27日所出具之3紙刑事告訴狀亦均謂：「二．．．
    忠一公司（遊戲護照資訊社、百視達美村分公司）負責人未
    經告訴人同意或授權，而陳列租售告訴人享有著作財產權之
    盜錄及違法視聽著作錄影帶、VCD、DVD，影響告訴人之權益
    至鉅．．．三綜上所述，爰將提出告訴，懇請鈞院核發搜索
    票，立即搜索被告營業處所，扣押違法錄影帶及VCD、DVD」
    。
  (2)證人萬昭忠於偵查結證稱：（丁○○案扣案之「新娘18歲」
    及「火鳥」係正版？）是。（「愛在哈佛」是否你們製作？
    ）永峰公司壓製，我們跟永峰買，再賣給新賀鳴，新賀鳴再
    賣給丁○○。（「新娘18歲」及「火鳥」原始製作權人為何
    ？）永峰公司，永峰壓製時，都會有IFPI CODE，LR-46 代
    表是豐聲押片廠壓製的機器碼，另一邊是生產時間，看是否
    正版就是看此二種，IFPI代表原版授權碼。（丁○○案件，
    只要拿光碟出來看有無IFPI授權碼就知道是否光碟是正版？
    ）是。因甲○○是專業法務人員，他不應該犯此種錯誤。以
    光碟上壓製碼，永峰公司可以向壓製廠反求是否為正版光碟
    等語（見偵字第24689號偵查第13頁）。
  (3)證人劉廷華、李中皓於檢察官訊問時均證稱：「（甲○○第
    一次製作筆錄稱對何部分違反著作權法？）對價格、封面、
    海報及雷射標籤提出告訴。（鑑識證明書甲○○何時出具？
    ）查扣當天出示。（甲○○對何部分提出告訴？）甲○○當
    初提告訴時，他說已經有去那裡買過、看過韓劇光碟，而且
    已經看過內容，所以他說那是盜版重製，提出告訴。還說封
    面和他們發行的封面不一樣。證人劉廷華另證稱：丁○○有
    告知韓劇光碟來源，但是甲○○堅持沒有授權。（甲○○所
    稱是光碟或是封面？）第一次說是光碟，且說他自己有去買
    來看等語（見偵字第15519號偵查卷第54至55頁）。
  (4)證人劉廷華於偵查證稱：「（戊○○案件是針對光碟封面？
    ）當初甲○○提告時，有拿合約書給我們看，而且合約書有
    載明光碟及封面問題，當初搜索前，甲○○已經說明他有先
    去上開店家購買盜版光碟，甲○○說他確定是盜版光碟，當
    時甲○○沒有說是盜版哪一部分」等語（見偵字第24689 號
    偵查卷第25頁），又於原審證稱：「（95年6月27日被告有
    無到西屯派出所報案？）他去檢舉他有買到盜版韓劇，跟我
    們約時間前往取締。被告檢舉了3家，他進去店家告訴我們
    陳列在架上哪些是他們公司代理的，他當場告訴我們哪些是
    盜版的。（你們查獲的光碟片如何確定是盜版的？）都是由
    被告舉證．．．。被告提出合約書說明扣案東西與合約書的
    內容不一樣，價格、授權範圍都不同，海報與他們公司發行
    的不一樣，每部光碟片的片數與公司出版片數不一樣，所以
    認為是重製。（被告認定光碟是重製或認定海報是重製？）
    因為筆錄是我製作，在製作過程中，我認為被告是對光碟及
    海報都有提出重製的告訴」等語（見原審96年12月25日審判
    筆錄）。
  (5)核證人劉廷華雖證稱被告所提告訴係針對光碟及海報，但查
    綜合上開證人所述及被告提出告訴狀、鑑識證明書、警詢筆
    錄內容等均足證被告係對丙○○等3人提出光碟片重製之告
    訴，況且翻閱全案其他卷宗資料並無被告提出關於海報、光
    碟片包裝等美術著作之著作來源，著作內容等資料，如何對
    美術著作部分提出告訴？足證被告甲○○之告訴內容並非如
    被告所稱乃係針對海報、光碟片包裝等美術著作，而係針對
    影音光碟為重製而提出告訴乙節，堪予認定。
三、按誣告為妨害國家審判權之犯罪，故就同一訴訟案件，於向
    該管公務員申告後，雖於偵查中或不同審級，再為相同之陳
    述，仍屬同一事實，僅能成立單純一罪，不發生連續犯或數
    罪之問題（最高法院90年度台上字第1729號判決參照）。又
    單純一罪，其行為繼續中，法律縱有變更，但其行為既繼續
    實施至新法施行以後，自無行為後法律變更之可言，而無刑
    法第2條第1項新舊法比較之問題（最高法院90年度台上字第
    4773號判決參照）。本件被告向臺中市警察局第六分局員警
    提出告訴後，其後再於偵查程序中就同一訴訟案件為指稱盜
    版之陳述（95年8月8日臺灣臺中地方法院檢察署偵訊筆錄參
    照），是以被告之數次誣告行為應僅成立單純一罪，且因被
    告誣告行為繼續至95年7月1日刑法修正施行後，參諸前揭說
    明，自無新舊法比較之適用。核被告甲○○所為，係犯刑法
    第169條第1項之意圖他人受刑事處分向該管公務員誣告罪。
    被告係分別誣告丙○○、丁○○及戊○○3人，犯意個別，
    行為有異，應予分論併罰。原審依據上述理由，適用刑法第
    169條第1項，並審酌被告為專業人士，竟濫行誣告導致檢察
    官發動偵查權，不僅浪費司法資源且嚴重損及上開被害人之
    聲譽，分別量處被告3罪，各有期徒刑4月之刑。又以被告所
    犯本件之罪，其行為時間在96年4月24日之前，合依中華民
    國96年罪犯減刑條例第2條第1項第3款之規定，減其宣告刑2
    分之1，並依刑法第51條第5款定應執行刑有期徒刑5月。核
    其認事用法俱無不當，量刑亦稱允洽，被告猶執陳詞指摘原
    判決量刑過重而提起上訴，並請求宣告緩刑，本院審酌被告
    固與部分被害人和解，然依被告犯罪情節，使被害人等無端
    受刑事偵查，心理受創非輕微，被害人戊○○於本院審理時
    陳明不願與被告和解，是不宜併宣告緩刑，被告上訴非有理
    由，應駁回其上訴。
據上論斷，應依刑事訴訟法第368條，判決如主文。
本案經檢察官乙○○到庭執行職務。
中    華    民    國    97    年    5     月    7     日
            刑事第七庭   審判長 法  官 林  榮  龍
                                法  官 鄭  永  玉
                                法  官 江  錫  麟
上列正本證明與原本無異。
如不服本判決應於收受送達後十日內向本院提出上訴書狀，其未
敘述上訴之理由者並得於提起上訴後十日內向本院補提理由書（
均須按他造當事人之人數附繕本）。
                               書記官 劉  建  智
中    華    民    國    97    年    5     月    7     日
附錄本案論罪科刑法條：
刑法第169條：
  意圖他人受刑事或懲戒處分，向該管公務員誣告者，處7年以
  下有期徒刑。
  意圖他人受刑事或懲戒處分，而偽造、變造證據，或使用偽造
  、變造之證據者，亦同。


司法院資訊處製作；財團法人民間司法改革基金會備份。
